【裁判字號】    90,重上更(三),1
【裁判日期】    900420
【裁判案由】    毒品危害防制條例
【裁判全文】
臺灣高等法院刑事判決                            九十年度重上更(三)字第一號
    上  訴  人  臺灣基隆地方法院檢察署檢察官
    被      告  乙○○
    公設辯護人  本院公設辯護人
右上訴人因毒品危害防制條例案件，不服臺灣基隆地方法院八十七年度訴字第四五七
號，中華民國八十八年二月四日第一審判決（起訴案號：臺灣基隆地方法院檢察署八
十七年度偵字第四八六二號）提起上訴，判決後，由最高法院第三次發回更審，本院
判決如左：
    主  文
原判決關於乙○○部分撤銷。
乙○○非法販賣化學合成麻醉藥品，未遂，累犯，處有期徒刑肆年。
扣案之安非他命參包（驗餘淨重陸點肆參公克）沒收。
    事  實
一、乙○○於民國（下同）八十三年間，因違反麻醉藥品管理條例罪，經臺灣基隆地
    方法院八十三年易字第一一五八號案件，判處有期徒刑八月，於八十四年十一月
    十三日執行完畢。民國八十七年二月二十四日在台北縣新店市○○路加油站旁，
    以新台幣（以下同）二萬五千元之價格向綽號「饅頭」之男子購買半兩（十八．
    七五公克）之安非他命供己吸食。嗣同年三月十二日臺灣臺北地方法院檢察署檢
    察官指揮司法警察帶同在押之楊瑞銘前往基隆市老爺大飯店追查化學合成麻醉藥
    品安非他命來源，由楊瑞銘在該飯店內以電話（00000000號）邀約原審
    同案被告甲○○前來旅社，向甲○○佯稱要購買新臺幣（下同）三萬元約八公克
    之化學合成麻醉藥品之安非他命，甲○○因本身並無安非他命可賣，乃以電話詢
    問乙○○有無安非他命可賣，時因陳金城行將入監執行，身旁尚餘安非他命（驗
    餘淨重六．四三公克），乃基於意圖營利之犯意，回稱只有二萬元之安非他命，
    並相約於同日十八時十五分許在基隆市○○○街口會合交貨，屆時，陳金城持安
    非他命三包（驗餘重六．四三公克）前往上址準備出售之際，為警察當場查獲，
    並在乙○○身上扣得安非他命三包（經檢驗結果淨重六．四三公克）。
二、案經臺北市政府警察局大安分局移送臺灣基隆地方法院檢察署檢察官偵查起訴。
    理  由
一、訊據被告乙○○矢口否認販賣安非他命犯行，辯稱安非他命係伊購買供自己吸食
    ，案發當日適甲○○向伊洽詢有無安非他命，伊因另有他案行將入獄執行，身上
    尚餘安非他命淨重六．四三公克，乃以成本價轉讓給甲○○，伊無販賣之犯意，
    亦無得利云云。
二、查本件緣係檢警借提在押之楊瑞銘出外查證其安非他命來源，由楊某電邀甲○○
    至飯店內佯向甲○○購買安非他命，王某因身上無安非他命，乃電詢被告有無安
    非他命可賣，適被告行將入監執行，身旁尚餘有安非他命，遂答應王某願以二萬
    元之價格售賣該安非他命予楊瑞銘，並約定地點交貨致遭警查獲，並扣得安非他
    命三包淨重六點四三公克等情，業據被告於本院審理中坦承屬實，核與證人甲○○於本院調查中所述之情節相符；徵諸證人丙○○（即帶同楊瑞銘前往追查安非
    他命上源之員警）於本院調查中結稱「：：：事先查獲楊瑞銘，然後由楊某供出
    上線，在基隆打電話找到甲○○，約他到飯店，我們當時並未表明身分，只說是
    楊某南部的朋友到飯店後，楊某就說要買安非他命的事：：：楊某在現場有打電
    話給被告：：：」（本院九十年三月二十二日訊問筆錄）。足見本件應係楊瑞銘
    為配合檢警追查安非他命之上源，經由甲○○之媒介向被告購買安非他命無訛。
三、被告雖辯稱伊係以三萬五千元向綽號「饅頭」購買十公克之安非他命，再以二萬
    元轉售，伊並無營利之意圖云云。但查：
  (一)被告於警訊中供承伊曾向「饅頭購買安非他命三次，最後一次是八十七年三月六
    日在台北縣新店市○○路加油站以二萬五千元購買半兩（十八．七五公克）等語
    （見偵查卷第十一頁），而其在檢察官偵中亦不否認有販賣安非他命之情事（偵
    查卷第四十三頁背面），嗣在原審審理及本院前審審理中中則翻異前供，均辯稱
    係甲○○問伊何處買安非他命，伊始聯絡「饅頭」之人，「饅頭」將安非他命交
    伊轉交給王某時，即為警查獲，伊並無販賣安非他命等語（見原審卷第六十六頁
    、七十六頁、本院上訴卷第八十四、八十五頁、本院上更一卷第五十一頁）；嗣
    經最高法院第二次發回本院審理，始供承伊係於八十七年二月二十四或二十五日
    以三萬五千元購買安非他命十兩，供自己吸用，後因甲○○之懇求，急需安非他
    命，且因伊即將入監執行，始將剩餘之扣案安非他命以二萬元之價格賣予甲○○
    （本院上更二卷第三十一頁）云云。縱觀被告前後所供，多所不符，顯係為規避
    「營利」卸責之情事。參以被告於本院前審（上更二審）調查中供承其於半個月
    前即受通知將於八十七年二月二十六日即將入監執行（本院上更二卷第三十一頁
    ）等語，則被告既早知即將入監執行，衡情斷不可能於入監一、二日前再購買十
    公克巨量之安非他命。而其於本院調查中又供承因伊母生病，故而向檢察官聲請
    延期執行等語，可見被告係於聲請延期執行後在尚未獲再通知執行前之後始購入
    該安非他命無訛。則被告於警訊中所供係在八十七年三月六日購入安非他命半兩
    等語，即為可採。其在本院前審所供無非規避營利之情事而己，所供不足採信。
  (二)從而，被告以二萬五千元之價格購入安非他命十八點七五公克，再以二萬元之價
    格售出六．四三公克，顯係有利可圖。所辯並無營利云云，不足採信。又被告有
    吸用安非他命之多次前科記錄，有卷附本院被告全國前案紀錄表可按，是其所辯
    購入前開安非他命係為供己吸用，已非全然無據。參以本次犯行，實因楊瑞銘應
    檢警之要求，欲向甲○○佯購安非他命，因楊某無安非他命可售，乃轉向被告詢
    問有無安非他命可售，事出突然，且因其即將入監執行，乃將所餘安非他命售予
    楊某，應屬可信。此外，又無其他證據足以認定被告於購入該安非他命時。即有
    圖利出售之意圖。而楊瑞銘本無購買安非他命之意，僅因應警方之要求，追查上
    源，是被告本次犯行，應僅足於未遂階段。又扣案之結晶物，經送請法務部調查
    局鑑定結果，確係甲基安非他命，有該局八十七年十二月十六日0000000
    0號檢驗通知書在卷可稽。是以，本件事證明誰，被告犯行，應堪認定。
  (三)被告另於本院供承伊在警局之所以自承販賣安非他命係遭警刑求云云，唯經質之
    承辦員警丙○○則稱其等未為刑求云云（本院九十年三月二十二日訊問筆錄）；
    參以被告係持安非他命欲出售，為警當場查獲，事證俱在，員警實無刑求之必要
    。是丙○○之證言，應屬可採，被告所稱遭刑求，顯係虛妄，不足採信。
四、查「安非他命類」係經行政院衛生署於六十九年十二月八日以衛署字第三Ｏ一一
    二四號公告列入藥物藥商管理法第十六條所稱禁藥管理，已於同月十日生效，自
    六十九年十二月八日起禁止輸入、製造，販賣。雖被告本件行為後，毒品危害防
    制條例業已於八十七年五月二十日公布施行，比較新舊法（即麻醉藥品管理條例
    第十三條之一第二項第一款，與毒品危害防制條例第四條第二項）結果，以舊法
    即麻醉藥品管理條例第十三條之一第二項第一款之規定有利於被告，依刑法第二
    條第一項但書規定，應適用有利於被告之麻醉藥品管理條例第十三條之一第二項
    第一款之規定處罰。核被告所為係犯麻醉藥品管理條例第十三條之一第二項第一
    款之非法販賣化學合成麻醉藥品未遂罪罪。被告因販賣而持有化學合成麻醉藥品
    安非他命之低度行為，應為其非法販賣安非他命之高度行為所吸收，不另論罪。
    被告於民國八十三年間，因違反麻醉藥品管理條例案件，經臺灣基隆地方法院判
    處有期徒刑八月確定，於八十四年十一月一日縮刑期滿執行完畢，此有本院被告
    全國前案紀錄表在卷足稽，而於五年內再犯有期徒刑以上之本罪，為累犯，應依
    法加重其刑。又本件被告販賣安非他命犯行，僅止於未遂階段，應依刑法第二十
    六條前段之規定，減輕其刑。並先加後減之。
五、原審未予詳究，遽為被告無罪之諭知，顯有未洽，檢察官上訴意旨就此部分，指
    摘原判決不當，為有理由，自應由本院將原判決此部分撤銷改判。爰審酌被告犯
    罪動機、手段、所生危害及犯罪後態度等一切情狀，量處被告如主文第二項所示
    之刑，以示懲儆。扣案之化學合成麻醉藥品安非他命三包，淨重六．四三公克為
    判要旨第三十二頁），被告所有，且係屬違物，併依刑法第三十八條第一項第一
    款規定宣告沒收。
據上論斷，應依刑事訴訟法第三百六十九條第一項前段、第三百六十四條、第二百九
十九條第一項前段，麻醉藥品管理條例第十三條之一第二項第一款、第三項，刑法第
十一條前段，第二條第一項但書、第四十七條、第二十六條前段、第三十八條第一項
第一款，判決如主文。
本案經檢察官陳明光到庭執行職務。
中    華    民    國     九十     年       四       月        二十      日
                          臺灣高等法院刑事第十八庭
                              審判長法  官  吳  明  峰
                                    法  官  沈  宜  生
                                    法  官  林  陳  松
右正本證明與原本無異。
如不服本判決應於收受送達後十日內向本院提出上訴書狀，其未敘述上訴之理由者並
得於提起上訴後十日內向本院補提理由書（均須按他造當事人之人數附繕本）。
                                    書記官  鎖  瑞  嶺
中    華    民    國     九十     年       四       月        二十      日
附錄本案論罪科刑法條全文：
麻醉藥品管理條例第十三條之一
違反前條之規定，其屬於第二條第四款之麻醉藥品者，依左列規定處罰：
第一款：非法輸入、製造、運輸、販賣者，處五年以上有期徒刑，得併科五萬元以下
罰金。
前項第一款之未遂犯罰之。


司法院資訊處製作；財團法人民間司法改革基金會備份。
